臺灣高等法院刑事裁定
109年度抗字第1411號
抗  告  人
即  受刑人  王守仁



上列抗告人因聲請定其應執行刑案件，不服臺灣士林地方法院中
華民國109年7月30日裁定（109年度聲字第989號），提起抗告，
本院裁定如下：
    主  文
抗告駁回。                                              
    理  由
一、原裁定意旨略以：本件抗告人即受刑人王守仁（下稱受刑人
    ）因違反毒品危害防制條例等案件，業經法院先後判處如原
    裁定附表（下稱附表）所示之刑，並於如附表所示之日期分
    別確定在案，且本件聲請定應執行刑之犯罪事實最後判決法
    院為原審法院，有各該刑事判決書及本院被告前案紀錄表在
    卷可稽。其中如附表編號1、2、3、6所示為不得易科罰金之
    罪，如附表編號4、5所示為得易科罰金之罪，依刑法第50條
    第1 項但書規定，原不得就如附表編號1、2、3、6所示之罪
    刑，與如附表編號4、5所示之罪刑合併定其應執行刑。然受
    刑人已於民國108年11月4日以書面向檢察官聲請定應執行刑
    ，此有臺灣士林地方檢察署調查受刑人是否聲請定應執行刑
    調查表1份在卷可憑，故檢察官聲請定其應執行之刑，原審
    審核認聲請為正當，爰就有期徒刑部分定其應執行有期徒刑
    8年等語。
二、抗告意旨略以：依最高法院80年度台非字第473號判例，法
    院定應執行刑時應受外部界線、比例原則、平等原則、責罰
    相當原則、重複評價禁止原則之拘束。又依新北地方法院10
    6年度聲字第2281號裁定、臺中地方法院98年度易字第2067
    號判決、新北地方法院105年度訴字第668號判決、審訴字第
    255號判決、本院105年上訴字第2299號判決意旨，均有為避
    免責任非難過度評價及行為人預防需求，受刑人所犯毒品危
    害防制條例案件均係罪質相同之案件，行為模式、手段、動
    機均相同，責任非難重複之程度更高而酌定應執行刑。受刑
    人所犯毒品與槍砲案件，對社會影響之大，受刑人深感悔悟
    ，亦造成家中經濟困頓，影響家人生活，有低收入戶證明可
    證，受刑人因檢察官就所犯案件先後起訴、分別審判，難謂
    對受刑人權益無影響，請求酌定較低妥適之刑期，給予受刑
    人自新之機會云云。
三、按裁判確定前犯數罪者，併合處罰之；數罪併罰，有二裁判
    以上者，依刑法第51條之規定，定其應執行之刑；又宣告多
    數有期徒刑，於各刑中之最長期以上，各刑合併之刑期以下
    定其刑期，但不得逾30年；刑法第50條第1項本文、第53條
    、第51條第5款分別定有明文。次按，法律上屬於自由裁量
    之事項，有其外部性界限及內部性界限，並非概無拘束。依
    據法律之具體規定，法院應在其範圍選擇為適當之裁判者，
    為外部性界限；而法院為裁判時，應考量法律之目的，及法
    律秩序之理念所在者，為內部性界限。法院為裁判時，二者
    均不得有所逾越（最高法院80年台非字第473號判例意旨參
    照）。又按數罪併罰之定應執行之刑，係出於刑罰經濟與責
    罰相當之考量，並非予以犯罪行為人或受刑人不當之利益，
    為一種特別的量刑過程，相較於刑法第57條所定科刑時應審
    酌之事項係對一般犯罪行為之裁量，定應執行刑之宣告，乃
    對犯罪行為人本身及所犯各罪之總檢視，除應考量行為人所
    犯數罪反應出之人格特性，並應權衡審酌行為人之責任與整
    體刑法目的及相關刑事政策，在量刑權之法律拘束性原則下
    ，依刑法第51條第5款之規定，採限制加重原則，以宣告各
    刑中之最長期為下限，各刑合併之刑期為上限，但最長不得
    逾30年，資為量刑自由裁量權之外部界限，並應受法秩序理
    念規範之比例原則、平等原則、責罰相當原則、重複評價禁
    止原則等自由裁量權之內部抽象價值要求界限之支配，使以
    輕重得宜，罰當其責，俾符合法律授與裁量權之目的，以區
    別數罪併罰與單純數罪之不同，兼顧刑罰衡平原則。個案之
    裁量判斷，除非有全然喪失權衡意義或其裁量行使顯然有違
    比例、平等諸原則之裁量權濫用之情形，否則縱屬犯罪類型
    雷同，仍不得將不同案件裁量之行使比附援引為本案之量刑
    輕重比較，以視為判斷法官本於依法獨立審判之授權所為之
    量情裁奪有否裁量濫用之情事。此與所謂相同事務應為相同
    處理，始符合比例原則與平等原則之概念，迥然有別（最高
    法院100年度台抗字第440號裁定、100年度台上字第21號判
    決意旨參照）。
四、經查：
  ㈠原裁定以受刑人所犯如附表各編號所示之罪，先後經判處如
    附表各編號所示之刑，均經分別確定在案。又受刑人所犯如
    附表編號4、5所示之罪為得易科罰金之罪，茲檢察官向原審
    聲請定其應執行之刑，有各該判決書、本院被告前案紀錄表
    、受刑人是否聲請定應執行刑調查表在卷可按，原審因認檢
    察官之聲請為正當，就受刑人所犯如附表各編號所示之罪，
    於有期徒刑4年以上，各刑合併之有期徒刑9年5月以下之範
    圍內（其中附表編號1至3就有期徒刑部分曾定應執行刑為有
    期徒刑7年8月，內部界線合計為9年），定應執行刑有期徒
    刑8年6月乙節。經核無逾越刑法第51條第5款所定之外部界
    限，且為貫徹刑法量刑公平正義之理念，適用「限制加重原
    則」之量刑原理，對受刑人給予適度之刑罰折扣，亦未逾越
    法律之規範目的及法律秩序理念規範之比例原則、平等原則
    、責罰相當原則、重複評價禁止原則等自由裁量之內部界限
    ，當屬法院於個案中職權之適法行使，揆諸前開規定及裁判
    意旨說明，並無濫用裁量權等違法或不當之處。
  ㈡按刑法於94年2月2日修正公布，刪除第56條所定連續犯之規
    定，自95年7月1日施行。依該第56條修正理由之說明謂：對
    繼續犯同一罪名之罪者，均適用連續犯之規定論處，不無鼓
    勵犯罪之嫌，亦使國家刑罰權之行使發生不合理之現象、基
    於連續犯原為數罪之本質及刑罰公平原則之考量，爰刪除有
    關連續犯之規定等語，即係將本應各自獨立評價之數罪，回
    歸本來就應賦予複數法律效果之原貌。查受刑人所犯如附表
    各編號所示之罪，編號1、6均為持有第二級毒品純值淨重20
    公克以上之罪、編號2、3為違反槍砲彈藥刀械管制條例之罪
    、編號4為傷害罪、編號5為毀損他人物品罪，核與受刑人前
    揭所舉案例之犯罪類型不同，案件之犯罪情節不同，揆諸前
    揭判決意旨說明，自不得將不同案件裁量之行使比附援引為
    本案之量刑輕重比較，以視為判斷法官本於依法獨立審判之
    授權所為之量情裁奪有否裁量濫用之情事。抗告意旨所舉上
    開案件數罪併罰定應執行刑情形，屬於各審理法院酌量個案
    情形之結果，於本案並無相互拘束之效力，自不得比附援引
    以此指摘本案原裁定之不當，而請求從輕或更有利於受刑人
    之裁定。又綜觀卷內事證及受刑人所犯數罪類型、次數、非
    難重複程度等情形，原審所定應執行之刑並未逾越法律所規
    定之範圍，且附表編號1至3所示之罪於先前定應執行刑時，
    已受相當比例之減輕優惠（本院106年度聲字第2072號刑事
    裁定參照），原審再為定其應執行之刑時，核無明顯過重而
    違背比例原則或公平正義之情形，亦無違背整體法律秩序之
    理念及法律規範之目的，核屬原審法院定刑職權之適法行使
    ，自不得任意指為不當。
五、綜上，抗告意旨雖以其他案件之裁定及判決，請酌定較低妥
    適之刑期云云，惟因各案案情不同，並無相互拘束之效，原
    裁定經審酌受刑人所犯案件，未予大幅減輕受刑人之應執行
    刑，即難謂有何違法不當。是原裁定經核並無不合，抗告意
    旨以前揭情詞指摘原裁定不當，並無理由，應予駁回。
中　　華　　民　　國　　109 　年　　9 　　月　　2 　　日
                  刑事第十九庭  審判長法　官  曾淑華
                                      法　官  王美玲
                                      法　官  許文章 
以上正本證明與原本無異。
如不服本裁定，應於收受送達後五日內向本院提出再抗告狀。
                                      書記官  范家瑜
中　　華　　民　　國　　109 　年　　9 　　月　　2 　　日